【裁判字號】    92,台抗,367
【裁判日期】    920711
【裁判案由】    給付違約金等
【裁判全文】
最高法院民事裁定                                九十二年度台抗字第三六七號
    再 抗告 人  谷峰化學工業股份有限公司
    法定代理人  乙○○
右再抗告人因與甲○○等間請求給付違約金等事件，對於中華民國九十二年五月八日
台灣高等法院花蓮分院裁定（九十二年度抗字第六五號），提起再抗告，本院裁定如
左：
    主  文
再抗告駁回。
再抗告訴訟費用由再抗告人負擔。
    理  由
本件相對人甲○○、圓昌化工實業股份有限公司向台灣花蓮地方法院（下稱花蓮地院
）對再抗告人提起給付違約金等之訴，花蓮地院以再抗告人公司所在地在台北市，本
件訴訟應由台灣台北地方法院（下稱台北地院）管轄為由，裁定將該事件移送於該法
院。相對人不服，對之提起抗告。原法院以：按因不動產之物權或其分割或經界涉訟
者，專屬不動產所在地之法院管轄。其他因不動產涉訟者，得由不動產所在地之法院
管轄。民事訴訟法第十條第一、二項定有明文。所謂其他因不動產涉訟，係指因不動
產之物權或其分割或經界以外，與不動產有關之一切事項涉訟者而言。又依礦業法第
十一條規定，礦業權視為物權，除本法有特別規定外，準用關於不動產諸法律之規定
。本件相對人起訴聲明第二項係請求「再抗告人應履行花蓮縣秀林鄉○○○段地號五
四一之四及台濟採字第五一四八號礦區土地使用權移轉之完全給付」，屬與不動產有
關之事項涉訟，而其不動產、礦業權係在花蓮縣境內，花蓮地院認其無管轄權，已有
未合。且因契約涉訟者，如經當事人定有債務履行地，得由該履行地之法院管轄，民
事訴訟法第十二條亦有明文。本件相對人在花蓮地院主張「本件交易標的物在秀林鄉
和平村，支付尾款亦在花蓮地院轄區」等語，並提出「谷峰和仁石礦讓渡協議書」為
證，依該書證所載給付第三期款（應係第二期款之誤，見花蓮地院卷六八頁）之地點
係在花蓮縣聯合礦業技師事務所，亦難謂花蓮地院無管轄權。花蓮地院裁定將本件移
送於台北地院，尚有未洽，因而將花蓮地院所為之裁定廢棄，發回該法院更為處理，
經核於法尚無違誤。按原法院係依據民事訴訟法第十條第二項「其他因不動產涉訟」
之特別審判籍規定，認花蓮地院亦有管轄權，非指本件係因不動產物權而涉訟，專屬
花蓮地院管轄。再抗告人以相對人係請求履行系爭礦業權讓渡契約，非因不動產物權
而涉訟，非專屬管轄等詞，指摘原裁定不當，聲明廢棄，不能認為有理由。
據上論結，本件再抗告為無理由。依民事訴訟法第四百九十二條第一項、第九十五條
、第七十八條，裁定如主文。
中      華      民      國    九十二    年      七      月     十一     日
                              最高法院民事第八庭
                                  審判長法官  吳  啟  賓
                                        法官  高  孟  焄
                                        法官  許  朝  雄
                                        法官  謝  正  勝
                                        法官  蘇  達  志
      右正本證明與原本無異
                                              書  記  官
中      華      民      國    九十二    年      七      月    二十四    日
                                                                      Ａ


司法院資訊處製作；財團法人民間司法改革基金會備份。
